【裁判字號】    99,易,526
【裁判日期】    991130
【裁判案由】    違反毒品危害防制條例
【裁判全文】
臺灣花蓮地方法院刑事判決               99年度易字第526號
公  訴  人  臺灣花蓮地方法院檢察署檢察官
被      告  李家裕
上列被告因違反毒品危害防制條例案件，經檢察官提起公訴（99
年度毒偵字第595號），本院判決如下：
    主  文
李家裕施用第二級毒品，累犯，處有期徒刑柒月。
    事  實
一、李家裕前因施用毒品案件，經本院以90年度毒聲字第 278號
    裁定送觀察、勒戒後，認無繼續施用毒品之傾向，於民國90
    年4月9日釋放，並由臺灣花蓮地方法院檢察署檢察官以90年
    度毒偵字第 317號為不起訴處分確定在案；復因施用毒品案
    件，經本院以90年度毒聲字第1009號裁定送強制戒治，於91
    年 8月15日停止戒治處分出所，並由臺灣花蓮地方法院檢察
    署檢察官聲請簡易判決處刑，經本院於91年 4月18日，以91
    年度花簡字第41號判處有期徒刑4月，如易科罰金，以銀元3
    百元折算1日確定，又因竊盜案件，經本院以 91年度易字第
    57 號判決判處有期徒刑7月確定，前開 2案經本院裁定應執
    行有期徒刑10月確定，於91年 8月15日停止戒治入監執行上
    開2案，於92年6月 1日因縮刑期滿執行完畢釋放（不構成累
    犯）。
二、李家裕復因施用毒品案件，經本院於94年5月2日，以94年度
    花簡字第158號判處有期徒刑5月，如易科罰金，以銀元 3百
    元折算1日確定，因違反電信法、贓物案件，經本院以 94年
    度訴字第102號判決判處應執行有期徒刑5月，如易科罰金，
    以銀元3百元折算1日確定，前開3案接續執行，於95年5月18
    日縮刑期滿執行完畢。再因施用毒品案件，經本院於 95年5
    月12日，以95年度花簡字第272號判處有期徒刑6月，如易科
    罰金以銀元3百元折算1日確定，於95年12月25日執行完畢。
    又因施用毒品案件，經本院以97年度花簡字第 234號判決判
    處有期徒刑6月，如易科罰金，以新臺幣1千元折算 1日確定
    ，於97年11月21日縮刑期滿執行完畢（均構成累犯）。
三、詎其猶不知悔改，猶基於施用第二級毒品甲基安非他命之犯
    意，於99年8月25日11時3分至26日內某時，在花蓮縣花蓮市
    ○○街56號住處，以玻璃球燒烤甲基安非他命吸食煙霧之方
    式，施用第二級毒品甲基安非他命 1次，嗣因警偵辦李家裕
    另案販賣毒品案件，經其同意於99年8月29日11時3分許採集
    其尿液送鑑驗，結果呈甲基安非他命陽性反應，而查悉上情
    。
四、案經花蓮縣警察局花蓮分局報告臺灣花蓮地方法院檢察署檢
    察官偵查起訴。
    理  由
壹、程序事項：
    查被告李家裕所犯係死刑、無期徒刑、最輕本刑為 3年以上
    有期徒刑以外之罪，其於準備程序就上揭被訴事實為有罪之
    陳述，經告知簡式審判程序之旨，並聽取當事人之意見後，
    本院認無不得或不宜改依簡式審判程序進行之處，依刑事訴
    訟法第273條之1第1項、第 284條之1，業已裁定進行簡式審
    判程序，是本件之證據調查，依同法第273條之2規定，不受
    同法第159條第1項、第161條之2、第161條之3、第163條之1
    及第164條至第170條規定之限制，合先敘明。
貳、實體事項：
一、上揭事實，業據被告於審理時坦承不諱，且其於99年 8月29
    日11時 3分許，在花蓮縣警察局花蓮分局所採集之尿液檢體
    ，經送往慈濟大學濫用藥物檢驗中心以酵素免疫分析法（EI
    A）初步檢驗，以氣相層析質譜儀分析法（GC/MS）確認檢驗
    結果，呈現甲基安非他命陽性反應，甲基安非他命確認濃度
    為539ng/mL，有慈濟大學濫用藥物檢驗中心檢驗總表、偵辦
    毒品案件涉嫌人尿液檢體採集送驗記錄表第一聯、第二聯、
    勘察採證同意書各 1份在卷可稽，足認被告自白與事實相符
    ，應堪採信。本件事證明確，被告犯行洵堪認定，應依法論
    科。
二、按毒品危害防制條例於92年7月9日修正公布，自93年1月9日
    施行，其中第20條、第23條將施用毒品之刑事處遇程序，區
    分為「初犯」、「5年內再犯」及「5年後再犯」。依其立法
    理由之說明：「初犯」，經觀察、勒戒或強制戒治後，應為
    不起訴處分或不付審理之裁定；經觀察、勒戒或強制戒治執
    行完畢釋放後，「 5年內再犯」者，因其再犯率甚高，原實
    施之觀察、勒戒及強制戒治既已無法收其實效，爰依法追訴
    或裁定交付審理。至於經觀察、勒戒或強制戒治執行完畢釋
    放後，「 5年後再犯」者，前所實施之觀察、勒戒或強制戒
    治已足以遮斷其施用毒品之毒癮，為期自新及協助其斷除毒
    癮，仍適用「初犯」規定，先經觀察、勒戒或強制戒治之程
    序。從而依修正後之規定，僅限於「初犯」及「 5年後再犯
    」 2種情形，始應先經觀察、勒戒或強制戒治程序。倘被告
    於5年內再犯，經依法追訴處罰，縱其第3次（或第 3次以上
    ）再度施用毒品之時間，在初犯經觀察、勒戒或強制戒治執
    行完畢釋放5年以後，已不合於「5年後再犯」之規定，且因
    已於「 5年內再犯」，顯見其再犯率甚高，原實施觀察、勒
    戒或強制戒治，已無法收其實效，即應依該條例第10條處罰
    （最高法院97年度第5次刑事庭會議決議、 99年度台非字第
    246號判決、臺灣高等法院暨所屬法院 98年法律座談會刑事
    類提案第18號參照）。經查，被告有如事實欄一所示前因施
    用毒品案件，經法院裁定送觀察、勒戒後，認無繼續施用毒
    品之傾向，於90年4月9日執行觀察、勒戒完畢釋放，並由檢
    察官為不起訴處分確定在案，復於觀察、勒戒完畢釋放後之
    5 年內因施用毒品案件，經本院裁定送強制戒治，並經本院
    判處有期徒刑4月，如易科罰金，以銀元3百元折算 1日確定
    ，有臺灣高等法院被告前案紀錄表 1份附卷可憑，顯見其再
    犯率甚高，原實施觀察、勒戒，已無法收其實效，其本件施
    用毒品之犯行，雖距其觀察、勒戒完畢釋放後已逾 5年，仍
    應依毒品危害防制條例第10條規定處罰。
三、按甲基安非他命為毒品危害防制條例第2條第2項第 2款明定
    之第二級毒品，不得施用及持有。核被告所為，係犯毒品危
    害防制條例第10條第 2項之施用第二級毒品罪。其為施用而
    持有甲基安非他命之低度行為，為施用之高度行為所吸收，
    不另論罪。被告有如事實欄二所示犯罪科刑及執行紀錄，有
    臺灣高等法院被告前案紀錄表1份附卷可稽，5年內故意再犯
    本件有期徒刑以上之罪，為累犯，應依刑法第47條第 1項規
    定，加重其刑。爰審酌甲基安非他命為中樞神經興奮劑，使
    用者於初用時會有提神、振奮、欣快感、自信、滿足感等效
    果，但多次使用後，前述感覺會逐漸縮短或消失，不用時會
    感覺無力、沮喪、情緒低落而致使用量及頻次日漸增加，長
    期使用會造成如妄想型精神分裂症之安非他命精神病，症狀
    包括猜忌、多疑、妄想、情緒不穩、易怒、視幻覺、聽幻覺
    、觸幻覺、強迫或重覆性的行為及睡眠障礙等，也常伴有自
    殘、暴力攻擊行為，前開施用甲基安非他命對身心產生的危
    害，被告前經觀察、勒戒完畢，並曾獲得不起訴處分之寬典
    ，竟不知遠離毒害，顯然漠視法令之禁制，且多次如事實欄
    一及二所示因施用毒品案件，經本院判處罪刑確定並執行完
    畢，足徵被告戒除毒癮之意願薄弱，惟犯罪後坦承犯行，暨
    其犯罪之動機、目的、所生危害等一切情狀，量處如主文所
    示之刑，以示儆懲。
據上論斷，應依刑事訴訟法第273條之1第1項、第299條第 1項前
段，毒品危害防制條例第10條第2項，刑法第11條前段、第 47條
第1項，判決如主文。
本案經檢察官簡淑如到庭執行職務
中    華    民    國    99    年    11    月    30    日
                  刑事第二庭    法  官  林季緯
以上正本證明與原本無異。
如不服本判決應於收受送達後10日內向本院提出上訴書狀，並應
敘述具體理由。其未敘述上訴理由者，應於上訴期間屆滿後20日
內向本院補提理由書(均須按他造當事人之人數附繕本)「切勿逕
送上級法院」。
中    華    民    國    99    年    11    月    30    日
                                書記官
附錄本判決論罪之法律條文：
毒品危害防制條例第10條第2項:
施用第一級毒品者，處 6 月以上 5 年以下有期徒刑。
施用第二級毒品者，處 3 年以下有期徒刑。

司法院資訊處製作；財團法人民間司法改革基金會備份。
